臺灣臺北地方法院刑事裁定　　　　　　　94年度聲判字第16號
聲　請　人　丙○○
即告訴人
代　理　人　劉緒倫律師
被　　　告　甲○○
　　　　　　乙○○
上列聲請人因告訴被告涉嫌竊盜案件，不服臺灣高等法院檢察署
檢察長駁回再議之處分（94年度上聲議字第156號），聲請交付
審判，本院裁定如下：
    主    文
聲請駁回。
    理    由
一、按聲請人不服上級法院檢察署檢察長或檢察總長認再議為無
    理由而駁回之處分者，得於接受處分書後10日內委任律師提
    出理由狀，向該管第一審法院聲請交付審判；法院認為交付
    審判之聲請不合法或無理由者，應駁回之，刑事訴訟法第
    258 條之1、第258條之3第2項前段分別定有明文。
二、本件聲請人即告訴人丙○○以被告乙○○、甲○○涉犯竊盜
    案件，向臺灣臺北地方法院檢察署檢察官提出告訴，經臺灣
    臺北地方法院檢察署檢察官以93年度偵續一字第30號不起訴
    處分後，聲請人不服，聲請再議，嗣經臺灣高等法院檢察署
    檢察長認聲請人聲請再議為無理由，於民國94年1月17日以
    94 年度上聲議字第156號處分書駁回再議之聲請。
三、聲請交付審判意旨略以：
（一）告訴人係於89年12月26日及90年4月4日與被告甲○○、乙○○所任職之誠泰商業銀行城內分行簽訂保管箱租用契約
      ，分別租用第H種第A9901號及A種第BOA01兩只保管箱，而
      每只保險箱各有一式二把鑰匙，一把交承租人持用，另一
      把由承租人與該行於租用時共同密封於副鑰匙袋後留存該
      行，按保險箱出租人於契約終止前，不得使用該封存之鑰
      匙，但當事人遺失持用之鑰匙時，不在此限，此參見財政
      部金融局之保管箱出租定型化契約範本第9條第2項即明，
      而申請人所持用之上開二保管箱之鑰匙均未有遺失之情形
      ，則誠泰銀行城內分行留存之二該保管箱之二只副鑰匙袋
      ，即不得使用，該二只副鑰匙袋應完好如初，尤其，銀行
      保管之副鑰匙袋所以要由相關人員加蓋印文、簽名後封緘
      ，即在避免他人無端開啟以明責任，故印文、簽名自係於
      封緘後蓋印簽名，則該蓋印、簽名之筆畫及印文自應連貫
      ，且印文大小自屬吻合，且無人動用完好如初，始合事理
      。
（二）誠泰銀行城內分行保管之前開BOA01號及A9901號保管箱副
      鑰匙袋均有「彌合騎逢並簽名蓋印後，又經拆封後再彌合
      」之異常現象。
（三）前經臺灣臺北地方法院檢察署92年度偵續字第635號偵查
      時，已將BOA01號副鑰匙袋送內政部警政署刑事警察局鑑
      定是否曾遭開啟經該局鑑定結果為「該鑰匙袋背面之騎縫
      章」下方蓋印封緘處，有筆畫不連貫、印文大小不吻合之
      跡象」，足證聲請人前揭就BOA01號副鑰匙袋之質疑及舉
      證，已獲證實，足證被告已著手開箱行竊之犯罪行為，縱
      未自該保險箱內竊取財物，亦有竊盜未遂之適用，然原起
      訴處分竟就此部分之犯罪事實置之不理顯有枉縱犯行之疑
      慮。
（四）本件告證三之五之A9901號副鑰匙袋之相片，經上訴人予
      以放大後以上下及左右之中線度量，左右為134釐米時上
      下則成為137釐米，呈現出上下較左右為長之異常現象，
      足證該A9901號副鑰匙袋確係經人為開啟後，再予彌合，
      始會產生上下較左右為長之異常現象。
（五）聲請人於92年7月17日偵查庭時，發現被告乙○○於當日
      偵查庭，明顯說謊，且該謊言甚易查證，遂於92年7月21
      日再撰告訴補充理由狀，並稱被告乙○○明顯涉入本案，
      理由如下：
  １、被告乙○○92年7月17日庭呈本案之第H種第A9901號銀行
      保管之副鑰匙袋，該副鑰匙袋係告訴人於89年12月26 日
      辦理租用該保管箱時，於該副鑰匙袋密封後，尚未送由主
      管乙○○蓋印前，即由告訴人及銀行經辦人甲○○各蓋三
      印文，告訴人並於密封處簽名且予以影印，再由甲○○簽
      名確認，足證該副鑰匙袋告訴人之簽名為89年12月26日租
      用保管箱時所為。
  ２、而92年7月17日庭訊時，被告乙○○竟稱告訴人爭執該保
      險箱有物品失竊，且找警察到銀行查詢，並稱告訴人恐銀
      行行員與告訴人家屬勾結，要求於其印文處由丙○○再行
      簽名。乙○○所言係指92年1月8日後告訴人在其印文上簽
      名，屬明顯謊言。
（六）又A9901號副鑰匙袋，雖經刑事警察局鑑定為未有啟封之
      跡象，然該鑑定與卷存之該副鑰匙袋告訴人簽名字跡暈開
      、顏色變淡之現象不合，且告訴人既已指出A9901號副鑰
      匙袋有數處重大疑點且各該疑點刑事警察局並未釋疑，即
      認該副鑰匙袋未被啟封，顯難遽以採信。且93年7月27日
      於開庭時，詢問是否要另送鑑定，告訴人已要求另送法務
      部調查局或故宮博物院鑑定，俾明瞭何以該A9901號副鑰
      匙袋與初始應有之樣貌不同？
（七）告訴人於87年即對同父異母之兄長黃培森提出關於家族產
      業之刑事背信罪告訴，目前案件係屬於臺灣板橋地方法院
      91年自更字第8號，足證二人有激烈糾紛，且自從告訴人
      先父黃百城過世以後，以前告訴人父母親珍藏之傳家之寶
      包括古董、字畫、照片珍品及父親精品書法等大量失竊，
      其中物品除有親屬別有用心關係人之外，對其他人並無偷
      竊價值，此次失竊二幅先父之書法亦屬同一性質之偷竊行
      為，涉案之主要親屬黃培森，實為幕後主使之可疑人物。
（八）又不起訴處分理由雖載：備份鑰匙袋存放於誠泰銀行城內
      分行二樓小金庫內，有三道門，且每道門均有密碼鎖及鑰
      匙鎖各一，各鎖復由專人分開保管，被告甲○○、乙○○
      自無僅以二人之力即取得該保管箱之副鑰匙袋因認告訴人
      告訴被告二人竊取保管箱內財物為臆測之詞云云，然查，
      告訴人於92 年1月間曾有三次到誠泰銀行城內分行要求查
      看副鑰匙袋，被告甲○○並未要求告訴人辦理任何手續，
      亦未要求告訴人簽名蓋章，即迅速將副鑰匙袋取交告訴人
      查看；因與乙○○有爭執，待爭執結束，陳亦入內迅速取
      出鑰匙袋。與前揭不起訴處分書所載被告二人無法以二人
      之力，取得備份副鑰匙袋之理由顯有不合，足證不起訴處
      分之論述，與事實不合。至於整個保管箱業務已被終止「
      保管箱換裝箱鎖鑰匙備查簿」其內容自可偽造，尚不知這
      與鑰匙袋被偷開有何關聯？
四、本院經查：原不起訴處分書、再議駁回處分書認依調查結果
    ，尚難認被告等有何竊盜犯行，其理由已論列甚詳；至聲請
    人雖仍執陳詞再予爭執，惟查：
（一）被告二人為上開銀行職員，與聲請人父親及家人均不認識
      ，聲請人亦稱該二幅書法對被告等毫無意義，而苟被告等
      係出於財產利益之動機竊取，衡情應會將二十幅書法均竊
      取並變賣之，豈有竊取其中二幅之理？據此難認被告二人
      有何竊取該二幅書法之動機。
（二）聲請人指稱遺失之二幅書法係存放於H種第A9901號保管箱
      云云，而系爭保管箱之備份鑰匙袋係存放於誠泰商業銀行
      城內分行之二樓金庫內之小金庫，如欲取得系爭鑰匙袋，
      需開啟誠泰商業銀行城內分行之大門、二樓之金庫大門及
      存放鑰匙袋之小金庫門，而每道門均有密碼鎖及鑰匙鎖各
      一，各鑰匙及密碼均有專人分開保管，且需辦理登記，此
      為被告乙○○、甲○○二人所供述一致，並有保管箱換裝
      箱鎖鑰匙備查簿在卷可參，堪信屬實。是被告甲○○並未
      管理上述三道密碼鎖及鑰匙鎖，而被告乙○○僅管理存放
      鑰匙袋之小金庫之密碼鎖，而小金庫之鑰匙鎖係由另一人
      保管，是故被告二人自無法僅以二人之力，即取得該保管
      箱之備份鑰匙袋。又該保管箱之備份鑰匙袋送請內政部警
      政署刑事警察局鑑驗，其鑑驗結果說明背面之「騎縫章」
      上下方蓋印封緘處，簽名筆畫連貫，印文大小吻合，未發
      現有鑰匙袋遭開啟後，復加以封緘之痕跡，有該局鑑驗通
      知書一份附卷可稽，因而聲請人指陳被告二人開啟H種第
      A9901號保管箱備份鑰匙袋，再竊取上開二幅書法等情，
      即與事實不符。
（三）另聲請人雖指陳被告乙○○於92年7月17日庭訊時所言聲
      請人在H種第A9901號之副鑰匙袋密封處簽名之時間與聲請
      人正確簽名時間並不相同云云，但此應屬證人或聲請人之
      一方對正確時間記憶之誤所致，且並不影響不起訴處分書
      及再議處分書之認定。
五、綜上所述，原不起訴處分書及駁回再議處分書既已調查說明
    ，對照卷內資料，並無不合，是原檢察官及臺灣高等法院檢
    察署檢察長分別予以不起訴處分及駁回再議之聲請，並無不
    當，聲請人所指上情，尚不足以作為認定被告等確實犯罪之
    積極證據，從而本件交付審判之聲請為無理由，應予駁回。
五、依刑事訴訟法第258條之3第2項前段，裁定如主文。
中　　華　　民　　國　　94　　年　　4 　　月　　29　　日
　　             　　刑事第三庭審判長法  官　劉 慧 芬
                                     法  官　邱    琦
                                   　法  官  歐陽漢菁
上正本證明與原本無異。
本裁定不得抗告。
                                     書記官  沈 芳 君
中　　華　　民　　國　　94　　年　　5 　　月　　2 　　日
